【裁判字號】    87,自,480
【裁判日期】    901112
【裁判案由】    詐欺
【裁判全文】
臺灣板橋地方法院刑事判決                          八十七年度自字第四八號
    自  訴  人  丙○○
    被      告  庚○○原名己.
                戊○○原名丁.
                辛○○
                甲○○
右列被告因詐欺案件，經自訴人提起自訴，本院判決如左：
    主  文
戊○○、庚○○、辛○○、甲○○均無罪。
    理  由
一、自訴意旨如附件自訴狀所載。
二、按犯罪事實應依證據認定之，無證據不得推定其犯罪事實；又不能證明被告犯罪
    者，應諭知無罪之判決，刑事訴訟法第一百五十四條、第三百零一條第一項分別
    定有明文。又犯罪事實之認定，應憑真實之證據，倘證據是否真實尚欠明確，自
    難以擬制推測之方法，為其判斷之基礎，最高法院著有五十三年臺上字第六五六
    號判例可循。且刑事訴訟上證明之資料，無論其為直接或間接證據，均須達於通
    常一般之人均不致有所懷疑，而得確信其為真實之程度，始得據為有罪之認定，
    若其關於被告是否犯罪之證明未能達此程度，而有合理懷疑之存在，致使無從形
    成有罪之確信，根據「罪證有疑，利於被告」之證據法則，即不得遽為不利被告
    之認定，亦有最高法院七十六年度臺上字第四九八六號判例可資參照。再按事實
    審法院對於證據之取捨，依法雖有自由判斷之權，然積極證據不足證明犯罪事實
    時，被告之抗辯或反證縱屬虛偽，仍不能以此資為積極證據應予採信之理由，最
    高法院三十年度上字第四八二號判例闡示甚明。又刑法第三百三十九條第一項之
    詐欺罪，以行為人主觀上具為自己不法所有之意圖，客觀上則施用詐術，並致人
    因而陷於錯誤而交付，為其成立要件。
三、自訴人認被告等四人涉犯詐欺罪嫌，無非係以被告等購得該車後，僅繳交一萬元
    之車款即將車開走，以後並沒有繼續繳交分期款，明顯有詐欺意圖等語，為其論
    據。被告甲○○經傳拘多次均未到庭，訊之被告戊○○、庚○○及辛○○均堅詞
    否認有何詐欺犯行，被告戊○○辯稱係為與莊明輝合開車行而欲向南陽實業股份
    有限公司（下稱為南陽公司）購車使用，因伊之信用紀錄不佳，乃由車行員工即
    被告辛○○擔任承買人，並請伊當時之配偶即被告庚○○擔任保證人，另尚需一
    名有房保之保證人，乃經由友人劉國慶之介紹央其雇主即被告甲○○協助，被告
    甲○○乃介紹自訴人為伊擔任保證人，嗣因被莊明輝倒了很多錢，車行倒閉，伊
    無力負擔貸款，遂與劉國慶一同將車子送當鋪典當，惟嗣又設法籌款贖回，其後
    則為南陽公司取回拍賣，並無詐欺之圖，而現已無法與劉國慶、莊明輝及甲○○
    聯絡等語；被告庚○○則以伊於案發時係被告戊○○之配偶，係因被告戊○○要
    買車需要保證人，乃應其要求而擔任保證人等語置辯；而被告辛○○雖於言詞辯
    論時經合法傳喚未到場，然依其以前之陳述，亦辯以其係被告戊○○車行之員工
    ，當時車行要買車，伊應被告戊○○之要求而同意以自己之名義購車，並無詐欺
    犯行等語。經查：被告戊○○（原名丁○○）於民國八十八年七月七日向南陽公
    司以分期付款之方式購買車牌號碼為Ｋ九─八七五一號自用小客車乙部，由辛○○擔任承買人，被告庚○○（原名己○○）及自訴人則擔任保證人，價款為頭款
    新臺幣（下同）一萬元，餘六十萬二千零六十四元約定分三十六期付款，自八十
    七年九月起至九十年八月止，每月一日應償付一萬六千七百二十四元，被告自八
    十七年九月一日起即未依約付款，嗣經南陽公司取回該車並拍賣取償後，尚有二
    十三萬五千六百七十九元未為給付等情，為自訴人、被告戊○○、辛○○均供述
    一致在卷，復有汽車分期付款申購書、授權書、買賣契約書、動產擔保交易附條
    件買賣設定登記申請書、內湖二支郵局第五十號存證信函、臺灣臺北地方法院八
    十八年訴字第七五八號及臺灣高等法院八十八年度上字第一○四五號民事判決各
    乙份可資佐證，足堪認定。本件汽車買賣雖由被告辛○○為承買人，然實係由被
    告戊○○所購，因其信用紀錄欠佳，乃由其車行員工即被告辛○○擔任承買人，
    由其當時之配偶即被告庚○○擔任保證人，另尚須一名有房保之保證人，乃經由
    友人劉國慶之介紹央其雇主即被告甲○○協助，被告甲○○乃介紹自訴人為被告
    戊○○擔任保證人等情，為被告戊○○、庚○○及辛○○均供陳一致，核與證人
    即經手本件汽車買賣之南陽公司業務人員乙○○所證述：「當時丁○○（按即被
    告建宏）要買車，但是因為陳某信用不好，所以就約定由龔某出名來買。」等語
    大致相符（參本院八十九年五月十日訊問筆錄），參以被告庚○○於案發時確為
    被告戊○○之配偶，有臺北縣中和市第一戶政事務所八十八年一月二十一日北縣
    中一戶字第八七二號函附戶籍謄本乙份在卷可稽，而夫妻之一方為其配偶事業上
    之需要擔任保證人，與常情並無相違之處，是以堪信被告辛○○、庚○○應僅係
    單純應被告戊○○之請求，而分別為之擔任承買人及保證人。又被告甲○○雖經
    本院傳拘多次均未到庭，無從訊問，然自訴人亦陳稱係經因被告甲○○表示有一
    名年輕人需要人幫他作保，伊始為被告等擔任保證人，事前並不認識被告戊○○
    、庚○○及辛○○等語（參本院八十九年五月十日訊問筆錄），與被告戊○○所
    稱係經劉國慶介紹其老闆甲○○協助，而由被告甲○○介紹自訴人擔任保證人之
    辯詞，並無扞格之處，是堪認被告甲○○亦係單純應被告戊○○之請求而引介自
    訴人擔任保證人。被告戊○○雖僅付頭款一萬元，餘分期款則均未給付，已如前
    述，然徒以此等事實，尚難遽行推論被告等於購車之初即有不支付價款之詐欺圖
    謀，仍須有其他相當之佐證方可論斷。雖被告所稱係遭莊明輝倒了很多錢，車行
    倒閉始無力負擔貸款等情，因被告戊○○無法提供莊明輝、劉國慶之年籍資料而
    無從查證，然前開被告未支付分期款之積極證據既尚不足以證明被告即有詐欺犯
    行，則被告戊○○此項反證縱未能證明，仍不能以此資為被告有詐欺犯罪事實之
    認定。參酌被告戊○○、庚○○及辛○○在本件汽車買賣中並未隱藏自己之真實
    身分，就應承擔之支付價款及保證等責任均無從脫免，而被告戊○○嗣在本院審
    理中亦與自訴人達成和解，願為分期償還自訴人遭南陽公司追索之款項，有和解
    書乙份在卷足稽，是雖被告戊○○尚未完全履行完畢，然應已足以證明其並無不
    欲承擔此項車款債務之主觀意思。綜上所述，本件卷存之積極事證既不足以證明
    被告等確有詐欺犯行，復無其他事證可資認定被告等主觀上有何不法所有之意圖
    及客觀上有何施用詐術之情形，被告四人之犯罪尚屬不能證明，本件純屬民事糾
    葛，應循民事紛爭解決機制處理，依前開之說明，並基於罪疑唯輕之刑事訴訟基
    本原則，本院應為被告無罪之諭知。
四、被告辛○○、甲○○經合法傳喚無正當理由不到庭，本院認本件係應諭知該二人
    無罪之案件，爰不待其等陳述逕為判決。
據上論斷，應依刑事訴訟法第三百四十三條、第三百零一條第一項、第三百零六條，
判決如主文。
中      華      民      國      九十      年      十一    月    十二    日
                                  臺灣板橋地方法院刑事第二庭
                                          法  官  楊  博  欽
右正本證明與原本無異。
如不服本判決，應於判決送達後十日內，向本院提出上訴狀。
                                          書記官  潘  文  賢
中      華      民      國      九十      年      十一    月    十四    日


司法院資訊處製作；財團法人民間司法改革基金會備份。
